【裁判字號】    95,台上,4802
【裁判日期】    950831
【裁判案由】    公共危險
【裁判全文】
最高法院刑事判決            九十五年度台上字第四八０二號
    上  訴  人  甲○○
                        （另案在台灣台北監獄執行）
    選任辯護人  林鴻文律師
上列上訴人因公共危險案件，不服台灣高等法院中華民國九十五
年六月二十二日第二審判決（九十五年度上訴字第一三九三號，
起訴案號：台灣士林地方法院檢察署九十四年度偵續字第二九號
），提起上訴，本院判決如下：
    主  文
原判決撤銷，發回台灣高等法院。
    理  由
本件原判決認定：上訴人甲○○與陳秀珍胞弟陳世維有口角之糾
紛，竟基於放火燒燬現供人使用住宅故意，於民國九十二年九月
十七日上午五時四十分許，將三個汽油彈點火丟至陳秀珍位於台
北縣汐止市○○路○段五四巷二號住處門口，適陳秀珍發覺喚醒
同住之章愛珠一同即時撲滅火勢，僅造成門口鞋子、沙發燒燬，
鐵門燒黑，未生燒燬住宅之結果而未遂。因而撤銷第一審諭知上
訴人無罪之判決，改判論處上訴人放火燒燬現供人使用之住宅未
遂罪刑，固非無見。
惟查：(一)審理事實之法院，對於案內與認定事實、適用法律、罪
名成立與否或於公平正義之維護或對被告之利益有重大關係之一
切證據，除認為不必要者外，均應詳為調查，然後基於調查所得
之心證以為判斷之基礎；茍與認定事實、適用法律有重要關係，
或於公平正義之維護或對被告之利益，有重大關係之事項，在客
觀上認為應行調查之證據，又非不易調查或不能調查，而未依法
加以調查，或證據雖已調查而其內容尚未明瞭者，即與未經調查
無異，尚難遽為被告有利或不利之認定。如遽行判決，即屬刑事
訴訟法第三百七十九條第十款所稱之當然違背法令。本件依第一
審卷附台北縣政府警察局汐止分局就汐止市○○路○段五四巷二
號遭縱火案之現場勘察報告第十點明載：「尚待釐清之點：一、
歹徒是徒步還是駕駛交通工具，為何會在巷口處遺留新鮮之汽油
漬。二、因為一人要持三只汽油彈且又要點火應為較困難，歹徒
是一人還是多人。」原審對此部分並未詳予調查審認，根究明白
，遽認係住居被害人住處走路約二、三分鐘可達之上訴人一人所
為，自嫌率斷而不足以昭折服，已有證據調查未盡之違誤。(二)卷
附台北縣政府警察局汐止分局現場勘察報告記載：「現場遺留之
玻璃瓶碎片為伏特加、玫瑰紅等酒瓶，瓶口均已燒燬呈焦黑狀，
經測量瓶口直徑分別約三公分、二點五公分、二公分，應為三只
自製汽油彈。研判歹徒持三只以上的汽油彈，針對汐止市○○路
○段五四巷二號的鐵門投擲縱火的可能性居大」。則上開汽油彈
之容量、大小如何，點火之後能否一次投擲三個，均未見原審予
以調查。原判決復逕引述證人陳秀珍於偵查中所證：伊於案發當
日凌晨五時四十分許，自住處二樓下樓為小孩泡牛奶，從一樓鐵
門上半部門縫看見上訴人丟東西，只丟一次，丟了就跑；及於第
一審證稱：看到甲○○東西丟著就跑了，只知道一丟就立刻起火
，丟一次，他一丟馬上就跑了，我是走下來，看到甲○○的臉各
等語，以之為不利於上訴人認定之憑據，難謂與證據法則無違。
(三)按被害人之陳述如無瑕疵，且就其他方面調查又與事實相符，
固足採為科刑之基礎，倘其陳述尚有瑕疵，則在未究明前，遽採
為論罪科刑之根據，即難認為適法。所謂無瑕疵，係指被害人所
為不利被告之陳述，與社會上之一般生活經驗或卷附其他客觀事
證並無矛盾而言，至所謂就其他方面調查認與事實相符，非僅以
所援用之旁證足以證明被害結果為已足，尤須綜合一切積極佐證
，除認定被告確為加害人之外，在推理上無從另為其他合理原因
之假設而言。查證人陳秀珍於第一審明確證稱：看到甲○○丟一
次，當時不知道那是什麼東西，警察來之後才知道是汽油彈，是
二、三個已經破掉的汽油彈……我事後才知道，地上有三個玻璃
瓶（見第一審卷第七十、七七頁）等語。如果無訛，則何以其於
案發當日八時十分在台北縣政府警察局汐止分局汐止派出所詢問
時，卻明確指稱：「看到甲○○在我家門口前拿三個汽油彈往我
家門口丟」（見第八六九二號偵查卷第三十頁）。其前後之指訴
既有明顯之瑕疵，究竟實情為何，在該瑕疵未究明前，仍難遽為
被告有利或不利之認定。以上或為上訴意旨所指摘，或為本院得
依職權調查之事項，應認原判決有撤銷發回更審之原因。
據上論結，應依刑事訴訟法第三百九十七條、第四百零一條，判
決如主文。
中    華    民    國  九十五  年    八    月  三十一  日
                      最高法院刑事第十庭
                          審判長法官  洪  清  江
                                法官  石  木  欽
                                法官  李  伯  道
                                法官  林  勤  純
                                法官  陳  晴  教
      本件正本證明與原本無異
                                      書  記  官
中    華    民    國  九十五  年    九    月   十二   日
                                                      Ｋ


司法院資訊處製作；財團法人民間司法改革基金會備份。
